【裁判字號】    98,交易,243
【裁判日期】    980715
【裁判案由】    過失致死
【裁判全文】
臺灣臺中地方法院刑事判決             98年度交易字第243號
公  訴  人  臺灣臺中地方法院檢察署檢察官
被      告  丁○○
選任辯護人  林邦賢律師
上列被告因過失致死案件，經檢察官提起公訴（98年度偵續一字
第2號），本院判決如下：
    主    文
丁○○無罪。
    理    由
一、公訴意旨如起訴書所載（詳附件）。
二、按犯罪事實應依證據認定之，無證據不得認定犯罪事實；又
    不能證明被告犯罪者，應諭知無罪之判決；刑事訴訟法第15
    4條第2項、第301條第1項分別定有明文。次按，認定犯罪事
    實所憑之證據，雖不以直接證據為限，間接證據亦包括在內
    ；然而無論直接或間接證據，其為訴訟上之證明，須於通常
    一般之人均不致有所懷疑，而得確信其為真實之程度者，始
    得據為有罪之認定，倘其證明尚未達到此一程度，而有合理
    之懷疑存在時，因而為無罪之判決，尚不得任意指為違法（
    最高法院76年臺上字第4986號判例參照）。再刑事訴訟法第
    161條第1項亦規定，檢察官就被告犯罪事實，應負舉證責任
    ，並指出證明之方法，是檢察官對於起訴之犯罪事實，應負
    提出證據及說服之實質舉證責任，倘其所提出之證據，不足
    為被告有罪之積極證明，或其指出證明之方法，無從說服法
    院以形成被告有罪之心證，基於無罪推定之原則，自應為被
    告無罪判決之諭知（最高法院92年度台上字第128 號判例意
    旨參照）。
三、公訴人認被告丁○○涉有過失致死罪嫌，係以告訴人甲○○
    之指訴、證人乙○○之證述、道路交通事故調查表(一)、(二)、
    現場圖、交通事故照片、診斷書、相驗屍體證書、檢驗書、
    及相驗照片等依據。訊據被告固坦承於上開時、地，與告訴
    人之父吳忠和發生碰撞，惟堅詞否認有何犯行，辯稱：伊係
    綠燈直行，見到被害人吳忠和騎機車從伊之右前方騎來時，
    距離僅有1、2公尺，伊雖按喇叭並踩煞車，還是撞上了，伊
    並無過失等語；辯護人則以：被告係享有直行綠燈的路權，
    此經證人乙○○證述甚詳，被告駕駛時，視線之角度無法發
    現被害人吳忠和騎機車駛近，當被告發現被害人吳忠和時，
    已在其右前方1.2 公尺處，又按交通部道路交通安全督導會
    訂立之一般公路汽車煞車距離、行車速度對照表所示，瀝青
    乾燥新築、1至3年、3 年以上之路面，車速60公里之煞車距
    離分別為16.6公尺、18公尺、20.2公尺，瀝青潮溼新築、1
    至3年、3年以上之路面，車速60公里之煞車距離分別為17.9
    公尺、22公尺、24公尺，依現場圖可知，現場並無上述長距
    離之煞車痕，被害人吳忠和騎機車倒地後之刮地痕雖長達34
    公尺，且被告之車輛在碰撞後仍滑行15.6公尺，仍難以此推
    估被告之行車速度逾該肇事路段之行車速度。退萬步言，縱
    認被告之行車速度逾越肇事路段之行車速度，依上開對照表
    所示，時速50公里之反應距離為10.2公尺，縱從被告在路口
    停止線看見被害人吳忠和突然左轉闖進被告行駛之車道，至
    碰撞到被害人機車倒地痕起點，僅為7.8 公尺，顯見被告在
    未逾行車速限，而以時速50公里計算，一般煞車反應時間為
    13.888秒，而證人乙○○證稱被告按喇叭2、3秒就撞上了，
    可知被告並無足夠之煞車反應時間。末查，被告行進之號誌
    為「直行綠燈」，可合理期待及信賴其他參與交通行為之人
    ，亦同時為必要之注意，被害人係行駛在文心南路最外側之
    車道上，從被告無法注意之右後方死魚處，疾行至被告車輛
    之右前方，被告除踩煞車偏閃外，顯無預防本案結果發生之
    可能等語置辯。
四、經查：
  (一)被告與被害人吳忠和於上開時、地發生碰撞，致被害人吳忠
    和因此受有頭部外傷合併嚴重腦挫傷、顱內出血、右側肋骨
    骨折合併氣胸血胸之傷害，經送醫後不治，於96年5月6日死
    亡之事實，有道路交通事故調查報告表(一)、(二)、現場圖、車
    禍現場照片、診斷書、相驗屍體證書、檢驗書及相驗照片等
    在卷可稽，且經告訴人指訴甚詳，復據被告供承不諱，堪信
    為真實。
  (二)證人乙○○於偵訊時結證稱：95年5月5 日下午4時36分許，
    伊與朋友趙敏攸共騎機車在文心南路與高工路口，當時騎在
    被告與吳忠和2 人之斜後方，伊等行駛在機車道上，伊見前
    方是直行綠燈之號誌，吳忠和在伊之左前方，當時同方向之
    車流量不多，伊只看見被告及吳忠和，吳忠和要左轉，被告
    按喇叭，2 人都不讓對方，沒有看到文心南路上有機車要左
    轉，沒注意到對向是否有來車，無法判斷機車或汽車的時速
    ，但2 人之車速都很快等語；當時伊讓趙敏攸載，伊看前方
    時，有聽到按喇叭的聲音，伊轉頭過去，被告的自小客車和
    老先生的機車已經撞上去了，伊當時是在機車道上，在他們
    相撞點的右後方，吳忠和之機車從伊乘坐的機車左邊繞到伊
    的前方去，就直接左轉，是從機車道直接橫越馬路過去，被
    告的車一直鳴按喇叭，被告一直按著喇叭2、3秒，後來就撞
    上了，當時伊行向之前方號誌是綠燈，發生車禍時還是綠燈
    ，當時自小客車右方沒什麼車，只有幾台車等語；死者騎機
    車從伊之左邊繞到伊之前方後，就立刻左轉，事發前被告有
    一直按喇叭，持續1、2秒，印象中吳忠和從伊之機車左側超
    越後，吳忠和左側與被告之車子之間並無其他車輛等語。證
    人乙○○上開證述與被告供述之情節及現場圖繪製之情形相
    符，足證其證言與事實相符，是被告係綠燈直行，被害人吳
    忠和則於超越行駛在其前方之證人乙○○及被告之車子後直
    接左轉，致與被告發生碰撞之事實，足堪認定。
  (三)肇事現場並未留下被告所駕駛之自小客車之煞車痕，從案發
    現場無法判斷自小客車之車速，當時自小客車大概是行駛在
    內側第2車與第3車道（由內側車道往外側機車道之方向數，
    第1 車道即最內側車道）之間，機車位置不知，但從現場跡
    證可知，2 車之撞擊點在機車刮地痕之前，倘第4、5車道有
    車輛行駛且是較大的公車，則行駛在內側第2 車道，無法發
    現機車道上機車之行駛狀況，現場圖上所標示「0.5 」處係
    機車刮地痕之起點，「0.5」是指刮地痕之起點與第2車道之
    垂直距離為0.5公尺，標示之「7.8」是指停止線到機車刮地
    痕起點之垂直距離等情，業據證人丙○○即至現場處理本件
    車禍之警員於本院審理時到庭結證明確。且被告之自小客車
    係右前車頭之車角處受損，機車則係左側靠中之車身受損，
    有現場所拍攝之車損照片在卷可稽。又案發當時天候雨、速
    限50公里、路面鋪裝柏油、路面濕潤一節，有道路交通事故
    調查報告表(一)在卷可憑，而3年以上新築、1至3年、3年以上
    之潮濕瀝青路面，當行車時速為50公里時，其煞車距離分別
    為12.2、15.4、16.5公尺，有汽車煞車距離、行車速度及道
    路摩擦係數對照表在卷可參。佐以證人乙○○上開所為吳忠
    和係自其左側超車至其前方直接左轉，聽到被告按喇叭2、3
    秒（或1、2秒）即發生碰撞之證言，足徵被告所為見到吳忠
    和之機車時，因2 車相距僅1、2公尺，不及煞車，雖立即按
    喇叭並將車往左偏駛，仍無法避免而撞上之辯詞可採。
  (四)按台中市○○○路與高工路之交岔路口，在文心南路上設有
    左轉保護時相之號誌，亦即設有左轉箭頭綠燈，有現場圖及
    現場照片附卷可按。而箭頭綠燈表示僅准許車輛依箭頭指示
    之方向行駛，道路交通標誌標線號誌設置規則第206 條定有
    明文。被害人吳忠和於案發時係行駛在台中市○○○路上，
    被害人吳忠和與被告之行向相同，而被告係於綠燈時直行通
    過上開交岔路口，被害人吳忠和係於直行綠燈時違規左轉，
    且被告見到被害人吳忠和騎機車違規左轉時，2 車已十分接
    近，已詳如上述，則被告在遵守號誌直行，見到被害人吳忠
    和所騎之機車因違規左轉而出現在其右前方，且距離低於時
    速50公里可以煞停之距離下，在無其他積極證據反證之情形
    下，實難認被告在此情形下，有充足之時間完成有效閃避或
    煞停之動作。況且，本件車禍送請臺灣省臺中市區車輛行車
    事故鑑定委員會鑑定結果，亦認若證人乙○○所為證詞屬實
    ，則被害人吳忠和駕駛輕機車於行車管制號誌交岔路口不依
    號誌指示（直行箭頭綠燈時段）左轉行駛為肇事主因，被告
    駕駛自小客車無肇事因素（超速為一般違規），有該會96年
    12月3 日中市行字第0965403785號函附之分析意見附卷可稽
    。
  (五)按刑法上之過失，其過失行為與結果間，須在客觀上具有相
    當因果關係始得成立，而所謂相當因果關係，係指依經驗法
    則，綜合行為當時所存在之一切事實，為客觀之事後審查，
    認為在一般情形下，有此環境、有此行為之同一條件，均可
    發生同一之結果者，則該條件即為發生結果之相當條件，行
    為與結果間即有相當之因果關係，反之，若在一般情形下，
    有此同一條件存在，而依客觀之審查，認為不必皆發生此結
    果者，則該條件與結果不相當，不過為偶然之事實而已，其
    行為與結果間即無相當因果關係（最高法院76年台上字第19
    2 號判例可資參照）。本件交通事故之肇事原因係被害人吳
    忠和違反號誌行駛，已如上述，縱被告有超速行駛之違規情
    形，在一般情形下，若被害人吳忠和未違規左轉，並不會發
    生本件死亡之結果，是被告超速行駛之違規行為與被害人死
    亡之結果間，並無相當因果關係存在。
  (六)綜上所述，被告所為之辯解應可採信。公訴人所提出之證據
    ，既不足為被告有罪之積極證明，基於無罪推定之原則，自
    應為被告無罪判決之諭知。
五、依刑事訴訟法第301條第1項前段，判決如主文。
本案經檢察官李善植到庭執行職務
中    華    民    國    98    年    7     月    15    日
                  刑事第五庭  法  官  林慧英
以上正本證明與原本無異。
如不服本判決應於收受判決後10日內向本院提出上訴書狀，並應
敘述具體理由；其未敘述上訴理由者，應於上訴期間屆滿後20日
內向本院補提理由書（均須按他造當事人之人數附繕本）「切勿
逕送上級法院」。
                              書記官  廖碩薇
中    華    民    國    98    年    7     月    15    日


司法院資訊處製作；財團法人民間司法改革基金會備份。
